臺灣板橋地方法院交通事件裁定　　　　93年度交聲字第1499號
原處分機關　交通部公路總局臺北區監理所
異　議　人
即受處分人　甲○○
上列受處分人因違反道路交通管理處罰條例案件，對於交通部公
路總局臺北區監理所於民國93年9 月3 日所為之裁決（原處分案
號：北監自裁字裁40-D1A338198號）聲明異議，本院裁定如下：
    主  文
原處分撤銷。
甲○○不罰。
    理  由
一、異議意旨略以：異議人即受處分人甲○○於民國（下同）92
    年10月17日晚間11時40分許，駕駛車號DM-3863 號自用小客
    車，在桃園縣桃園市○○路與大興西路之交岔路口，為警以
    「一闖紅燈、二態度惡劣不服取締」理由，當場掣發違規單
    舉發。惟其當時搭載陳信翰等二位友人，駕車行經該交岔路
    口，見燈光號誌為綠燈，正欲左轉寶慶路時，因當時對向車
    輛眾多，致其無法順利左轉，須待對向車道已無來車，始能
    完成左轉，甫左轉即遭警攔停，因其係在大興西路綠燈時即
    已停車等待左轉，並非在紅燈後始穿越停止線左轉進入寶慶
    路，並無闖紅燈之違規，遽遭裁罰，實難甘服，為此聲明異
    議，請求撤銷原處分等語。
二、按汽車駕駛人，行經有燈光號誌管制之交岔路口闖紅燈者，
    處新臺幣1800元以上5400元以下罰鍰；汽車駕駛人，駕駛汽
    車不服從交通勤務警察之指揮或稽查而本章各條無處罰之規
    定者，處新臺幣900 元以上1800元以下罰鍰，道路交通管理
    處罰條例第53條、第60條第2 項第1 款分別定有明文。又汽
    車駕駛人，違反道路交通管理處罰條例第53條、第60條第2
    項第1 款規定者，除各依原條款處罰鍰外，並分別記違規點
    數3 點、1 點，亦為前開條例第63條第1 項第3 款、第1 款
    所明定。
三、經查，異議人甲○○於92年10月17日晚間11時40分許，駕駛
    車號DM-3863 號自用小客車，在桃園縣桃園市○○路與大興
    西路口，因駕車行經有燈光號誌管制之交岔路口闖紅燈左轉
    及不服從交通勤務警察稽查之違規事實，為警當場掣單舉發
    乙情，除經證人即舉發本件違規之員警涂淦鈞到庭結證在卷
    ，並有桃園縣政府警察局桃警局交字第D1A338198 號舉發違
    反道路交通管理事件通知單、桃園縣政府警察局桃園分局93
    年7 月21日桃警分交字第0931041769號函各1 件均在卷可稽
    。雖交通警員掣單舉發違反道路交通管理處罰條例所列之違
    規事實，本質上為行政處分，係公務員基於職務上權力，依
    法就特定之具體事件所為具有公法上效果之單方行政行為，
    基於公務員為公法上行為具有公信力之原則，該行政處分當
    可被推定為真正，但本院仍應調查相關事證，以為判斷。
（一）異議人甲○○於本院訊問時堅詞否認有駕車闖紅燈通過停
      止線違規左轉之行為（見本院94年2 月1 日訊問筆錄），
      核與證人即當時與異議人同車之友人陳信翰於本院調查時
      結證稱：當時警察是開一張紅燈左轉的罰單，因為伊是桃
      園人，那邊燈號只有3 個，伊看到綠燈，他（指異議人）
      本來要等左轉燈才要左轉，伊告訴他綠燈就可以左轉等語
      （見同上訊問筆錄）大致相符；參以證人乙○○○○於本
      院調查時結證稱：當時是晚上夜間11點40分，他（指異議
      人）從桃園寶慶路左轉大興西路，已經超過槽化線，但槽
      化線是不可以臨停，他等燈號轉換後左轉過來，伊看到後
      就將他攔停下來，告發他違規左轉等語（見本院94年2 月
      1 日訊問筆錄），足見異議人甲○○駕車通過桃園市○○
      路與大興西路口之停止線時，燈光號誌仍為綠燈，係因對
      向車道車輛眾多而致無法順利左轉通過該路口，臨停於槽
      化線上，致完成左轉通過該路口後號誌已轉為紅燈；然關
      於汽車是否闖紅燈之判斷，應以汽車通過停止線或進入路
      口之際，號誌是否紅燈為斷，此觀諸道路交通標誌標線號
      誌設置規則第206 條第5 項第1 款規定即明。是以異議人
      甲○○駕車行經桃園市○○路與大興西路口通過停止線之
      際，該處燈光號誌既為綠燈，自不能認為其有闖紅燈之行
      為，堪以認定。
（二）又異議人甲○○於前揭時、地遭警攔停，並與警員發生爭
      執乙節，為異議人所不爭執，而證人陳信翰於本院調查時
      亦結證稱：當時伊與異議人以為是警察臨檢，但卻遭警製
      單，伊與異議人有告訴警察並沒有闖紅燈之情形，異議人
      因拒絕於舉發單上簽名，當時與警員有發生爭吵等語（見
      同上訊問筆錄），再參酌證人乙○○○○於本院調查時結
      證稱：伊舉發他（指異議人）違規左轉，他有下車與伊發
      生爭吵，他爭執他停在該處是要等燈號待轉，但因對向車
      道的車子太多了，所以無法順利左轉等語（見本院94年2
      月1 日訊問筆錄）；而按道路交通管理處罰條例第60條第
      2 項第1 款之規定，乃處罰行為人不聽從執勤警察之指揮
      （指交通指揮），並非對行為人不服警員之取締之違規事
      實有所爭執時，給予處罰，是本件異議人已依執勤員警之
      指揮停車，雖對於警員取締「闖紅燈」之事實，有所爭執
      ，尚與該條處罰之規定有間，執勤員警以異議人於當場爭
      執並無闖紅燈乙情，係屬異議人不服從執勤警察取締之違
      規事實有所爭執，要與前揭道路交通管理處罰條例第60條
      第2 項第1 款之規定尚屬不符。
四、綜上所述，原處分機關所認定異議人有於92年10月17日晚間
    11時40分許，駕駛車號DM-3863 號自用小客車在前揭地點之
    交岔路口闖紅燈及不服從交通勤務警察稽查之違規事實，本
    件異議人既已提出舉發違規時不可歸責之合理說明，原處分
    機關未及審酌上開證據資料，逕為裁罰，即有未洽。此外，
    本院復查無其他證據足認異議人涉有闖紅燈及不服從交通勤
    務警察稽查之違規情事，本件異議為有理由，應由本院將原
    處分撤銷，另為不罰之諭知。
據上論斷，應依道路交通案件處理辦法第20條前段，裁定如主文
。
中　　華　　民　　國　　94　　年　　2 　　月　　16　　日
                  交通法庭  法　官  陳  靜  茹
以上正本證明與原本無異。
如不服本裁定應於送達後5 日內向本院提出抗告狀。
                            書記官  廖  美  紅
中　　華　　民　　國　　94　　年　　2 　　月　　18　　日
